臺灣臺北地方法院民事判決　　　　　　　　　　　　　九十三年度訴字第九八０號
　　原　　　告　甲○○
　　訴訟代理人　鍾周亮律師
　　被　　　告　乙○○
　　訴訟代理人　林玫卿律師
　　　　　　　　林文慧律師
右當事人間請求損害賠償等事件，本院於中華民國九十三年十二月一日言詞辯論終結
，判決如下：
    主  文
原告之訴及假執行之聲請均駁回。
訴訟費用由原告負擔。
    事實及理由
甲、程序方面：
一、按因侵權行為涉訟者，得由行為地之法院管轄，民事訴訟法第十五條第一項定有
    明文。而管轄權之有無，應依原告主張之事實，按諸法律關於管轄之規定而為認
    定，與其請求之是否成立無涉，最高法院六十五年台抗字第一六二號判例意旨足
    資參照。茲原告主張被告在台北市○○○路與延吉街處向其施詐，則原告主張之
    侵權行為地在本院轄區，依民事訴訟法第十五條第一項規定，本院自有管轄權。
    被告以原告無法證實侵權行為成立，本件應移轉至被告住居所之臺灣基隆地方法
    院管轄云云，容有誤會，合先敘明。
二、又原告請求就利息起算日原依自起訴狀繕本送達被告翌日起至清償日止，按年息
    百分之五計算之利息，繼更正為自民國九十三年一月一日起至清償日止，按每月
    新台幣（下同）二萬八千元計算利息（見本院卷第十八頁反面），嗣又更正為自
    九十三年一月二十八日起至清償日止，按月息千分之七計算之利息（見本院卷第
    六一頁），並未變更本案訴訟標的，而為事實上更正，核與民事訴訟法第二百五
    十六條規定相符，應予准許。
乙、實體方面：
一、原告主張：被告於九十一年間向伊佯稱開設佛具店，要求伊提供一千萬元，選在
    台北市○○○路與延吉街開店，並由伊擔任店東，被告則託人至伊開設彰化銀行
    大直分行取款一千萬元，惟被告並未依約開設佛具店，經伊向被催討，被告僅陸
    續返款六百萬元，並在還款期間按月支付月息千分之七利息，現仍積欠四百萬元
    未償，伊依侵權行為、債務不履行及消費借貸法律關係，請求被告返還四百萬元
    本金及利息等情。並聲明：(一)被告應給付原告四百萬元及自九十三年一月二十八
    日起至清償日止，按月息千分之七計算之利息；(二)願供擔保，請准宣告假執行。
二、被告則以：原告於九十一年三月二十五日投資一千萬元拍戲，但過沒多久就後悔
    ，雙方言明由伊退款六百萬元，其餘四百萬元則資為解約之損害賠償，並非原告
    所主張開設佛具店款項，嗣後因原告表示該筆款項係其向他人轉借而來，要求伊
    須負擔利息，故伊才按月補貼月息千分之七利息，但原告除無法證明雙方有何投
    資開設佛具店協議之外，也無法證明伊向其借款一千萬元成立消費借貸契約之事
    實，故原告不論依侵權行為、債務不履行或消費借貸請求伊返還四百萬元及利息
    ，均無理由等語，資為抗辯。並聲明：(一)原告之訴及假執行之聲請均駁回。(二)如
    受不利判決，願供擔保請准宣告免為假執行。
三、查原告於九十一年三月二十五日交付一千萬元予被告，被告於同年四月二十四日
    開立四百萬元台支存入原告開設彰化銀行大直分行第000000000000
    00帳戶（下稱彰化銀行帳戶），歸還四百萬元，再分別於九十二年三月二十五
    日及九十二年六月三十日各匯一百萬元入前開彰化銀行帳戶等情，既為兩造不爭
    執事項，並有原告提出前開彰化銀行帳戶存摺明細在卷可參，堪信為真實。
四、原告主張其得依據侵權行為、債務不履行及消費借貸之法律關係，請求被告返還
    餘欠之四百萬元，被告則以前開情詞置辯。是本件兩造爭點厥為：(一)原告依侵權
    行為、債務不履行之法律關係主張被告返還四百萬元是否有理由？(二)兩造就系爭
    一千萬元是否成立消費借貸契約？茲析述如后：
(一)、按當事人主張有利於己之事實者，就其事實有舉證之責任，民事訴訟法第二百七
    十七條前段定有明文。復按，主張法律關係存在之當事人，應就該法律關係發生
    所須具備之特別要件，負舉證之責任，至於他造主張有利於己之事實（變更或消
    滅之特別要件），則應由他造舉證證明。又民事訴訟如係原告主張權利者，應先
    由原告負舉證之責，若原告不能舉證，以證實自己主張之事實為真實，則被告就
    其抗辯事實即令不能舉證，或其舉證尚有疵累，亦應駁回原告之訴。最高法院四
    十八年台上字第八八七號判例、七十二年台上字第四二二五號判決意旨可資參照
    。次按，當事人主張有金錢借貸關係存在，須就其發生所須具備之特別要件即金
    錢之交付及借貸意思表示互相一致負舉證之責任，若僅證明有金錢之交付，未證
    明借貸意思表示互相一致者，尚不能認為有金錢借貸關係存在（最高法院八十一
    年度台上字第二三七二號判決意旨參照）。原告主張被告佯以開設佛具店為幌，
    訛騙其交付一千萬元云云，既為被告所否認之事項，則原告就侵權行為及債務不
    履行之構成要件事實，自應負舉證責任。惟查，原告除前開片面指述之外，別無
    其他證據證明該項事實存在，尚難徒憑原告一己之詞，遽以認定被告有何詐騙之
    行為或兩造間有何開設佛具店之約定，而使被告負有依約開設佛具店之義務存在
    。從而，原告依據民法第一百八十四條第一項前段侵權行為及債務不履行之法律
    關係，訴請被告給付四百萬元及遲延利息部分，即屬無據。
(二)、又被告固不否認收受原告所交付一千萬元，惟辯稱該筆款項係原告投資拍戲之用
    云云，並提出合作意向書為憑（見本院卷第六二頁），然該份投資意向書係被告
    以陸陸傳播有限公司負責人名義與真隆國際有限公司簽訂，雙方合作拍攝連續劇
    之契約，並非其與原告就投資拍戲所簽訂之投資協議，則該份文件並不足以證明
    原告有何投資一千萬元拍戲之事宜。另被告傳喚之證人丙○○於本院審理時證陳
    ：伊與被告等人原本至原告處所，主要看該處是否適合開鋼琴酒吧，但現場有很
    多人，雖大家聊天曾提及拍戲事宜，但伊確定沒有聽見原告說要投資多少錢拍戲
    ，直至離開原告處所後，被告才告訴伊說原告要投資拍戲等語（見本院卷第一一
    二頁），可見從證人丙○○證詞亦無法證明原告交付一千萬元係投資拍戲之用。
    雖被告未能證明原告交付一千萬元款項之原因，惟其既否認與原告間成立消費借
    貸契約，揆諸前揭最高法院判例、判決意旨，原告仍應就兩造間確實有成立消費
    借貸契約之合致負舉證責任。
(三)、原告雖主張依據被告每月交付之款項恰與兩造間所約定之利息相符，並提出彰化
    銀行存摺明細表作為兩造間有消費借貸契約之證明方法。然查：本件原告係因被
    告表示想做生意，故主動交付一千萬元等情（見起訴狀及九十三年四月二十日準
    備程序筆錄，本院卷第四頁、第二十頁），可見原告交付系爭款項時並無與被告
    成立消費借貸之合意。又被告固不否認於收受一千萬元之次月，即歸還四百萬元
    ，並就所餘之六百萬元部分，自九十一年五月起至隔年即九十二年一月，按月支
    付四萬二千元；繼於九十二年三月二十五日匯一百萬元至彰化銀行帳戶，再自九
    十二年三月起至同年六月間按月支付三萬五千元；嗣於九十二年六月三十日再匯
    一百萬元入彰化銀行帳戶，並自九十二年七月起至同年十二月，按月支付二萬八
    千元等情。惟查借貸金錢約定支付利息，攸關借貸雙方之權利義務，倘本件兩造
    間確實有借貸合意，則雙方在借貸之初即關於利息如何計算、借款何時到期等條
    件為約定。然查，本件在被告第一次歸還四百萬元之前，並無任何支付利息跡象
    ，反而在歸還之後，始按月支付依月息七釐計算所餘本金之款項，顯又悖離貸款
    付息之常態事實，足見兩造事前並無利息約定甚明。況原告無法舉證證實雙方成
    立消費借貸契約，前已詳述，則被告事後支付所謂月息七釐之原因，顯非依循借
    貸而來，則被告就此辯稱「補貼」原告向他人借款之利息損失一節，又非無可信
    之處。基此，原告未舉證證明與被告有借貸之合意，徒以被告事後支付所謂月息
    七釐事實，逆推兩造成立消費借貸之合意，顯乏實據，自無足取。
五、綜上所述，原告本於侵權行為、債務不履行及消費借貸之法律關係請求被告給付
    四百萬元及自九十三年一月二十八日起至清償日止按月息千分之七計算利息，為
    無理由，應予駁回。原告之訴既經駁回，其假執行之聲請應併予駁回。
六、又本件事證已臻明確，兩造其餘攻擊防禦方法，於本判決結果不生影響，爰不一
    一論述，併此敘明。
七、訴訟費用負擔之依據：民事訴訟法第七十八條。
中　　　華　　　民　　　國　　九十三　　年　　 十二 　　月　　　十　　　日
                              民事第一庭法官   傅中樂
右正本係照原本作成。
如對本判決上訴，須於判決送達後二十日內向本院提出上訴狀。
中　　　華　　　民　　　國　　九十三　　年　　 十二 　　月　　　十　　　日
                                      書記官   袁以明
